【裁判字號】    98,易,246
【裁判日期】    981030
【裁判案由】    偽造文書
【裁判全文】
臺灣嘉義地方法院刑事判決               98年度易字第246號
公  訴  人  臺灣嘉義地方法院檢察署檢察官
被      告  乙○○
上列被告因偽造文書案件，經檢察官提起公訴（98年度偵字第39
26號），本院判決如下：
    主  文
乙○○犯如附表一、二所示之罪，各處如附表一、二所載之刑，
應執行有期徒刑捌月，如易科罰金，以銀元佰元即新臺幣玖佰
元罪折算壹日。
    犯 罪 事 實
一、乙○○自民國94年11月21日起至95年8月31日止，在址設嘉
    義市○○路○段864號之「大億煙酒行」擔任業務員職務，職
    司開發客戶、提領貨品、送貨及收取貨款後繳回公司銷帳等
    業務，為從事業務之人，依大億煙酒行規定，業務員每日業
    務流程為：提領預定銷售貨品並填寫提貨單後，前往各店家
    向客戶銷貨，當日銷貨後回煙酒行，並在提貨單之退貨數欄
    填寫退貨數量，計算當日實際銷售之商品數量與金額，倘遇
    有店家進貨但尚未付款，即由業務員開立3聯式估價單，紅
    色聯交店家收執、白色聯由店家客戶簽名後業務員自行留存
    作為日後收款憑證、黃色聯則併同當日提貨單入帳，業務員
    並在提貨單右下角填寫前開賒帳店家及金額完成當日帳務。
    乙○○竟利用業務上填寫估價單、提貨單之機會，為以下之
    犯行：
(一)基於業務登載不實及行使業務登載不實之估價單、提貨單之
    概括犯意，自95年2月24日起至同年6月30日止如附表一所示
    時間，在不詳處所，明知附表一編號2、4、5、16、26、30
    、31號之估價單所列之「碁晟」等店家並無實際進貨、賒帳
    之事實，連續在其業務上所製作之各該估價單上，虛偽登載
    所示客戶進貨、賒帳之情事，復於各估價單所示日期之提貨
    單上，虛偽填寫各店家賒帳金額，併同前開虛偽之估價單交
    予大億煙酒行之會計完帳而行使之，列管於大億煙酒行應收
    未收帳款之中，足生損害於各店家及大億煙酒行對於貨品管
    理及會計帳務之正確性。
(二)乙○○復另行起意，基於業務登載不實及行使業務登載不實
    之估價單、提貨單之各別犯意，於附表二編號5、8至14、16
    、19至21、23、24、26、27、29、30、33、35、39號所示時
    間，在不詳處所，明知前開各店家並無實際進貨、賒帳之情
    事，竟各別製作不實之估價單，虛偽登載店家出貨、賒帳，
    復於所示日期之提貨單上，虛偽填寫各該店家賒帳金額，併
    同前開虛偽之估價單交予會計完帳而行使之，列管於大億煙
    酒行應收未收帳款之中，足生損害於各店家及大億煙酒行對
    於貨品管理、會計帳務之正確性。
二、案經丁○○訴由臺灣嘉義地方法院檢察署檢察官偵查後起訴
    。
    理  由
壹、程序事項
一、按除簡式審判程序、簡易程序及刑事訴訟法第376條第1款、
    第2款所列之罪之案件外，第一審應行合議審判，刑事訴訟
    法第284條之1定有明文。本件被告所犯係刑事訴訟法第376
    條第1款所列之最重本刑為3年以下有期徒刑、拘役或專科罰
    金之罪，依法獨任進行審理程序，合先敘明。
二、次按被告以外之人於審判外之言詞或書面陳述，除法律有規
    定者外，不得作為證據，刑事訴訟法第159條第1項定有明文
    ，即排除傳聞證據，目的在於確保當事人反對詰問權，然為
    兼衡訴訟程序之進行，設有傳聞證據例外之規定。本件判決
    引用之證據，有關證據能力部分，分述如下：
(一)被告以外之人於審判中向法官所為之陳述，得為證據，刑事
    訴訟法第159條之1第1項已有明定。本件證人即告訴人丁○○、大億煙酒行之業務員蔡雨金、會計李懋君、主任陳榮
    、業務員黃祺吉、業務員黃嘉龍、業務員陳國維、業務員丙○○、店家「嘉香」經營者黃月香、店家「阿佑」經營者張
    秋燕、店家「安捷」負責人曾珮緁、店家「巨蛋興業店」負
    責人黃昭智、店家「一品」負責人黃玉芳等人於本院前案（
    96年度易字第448號，下稱本院前案）及臺灣高等法院臺南
    分院前案（97年度上易字第402號，下稱南高院前案）審理
    庭時以證人身分到庭與被告交互詰問，均具結後證述，復依
    刑事訴訟法第158條之3規定意旨，有證據能力。
(二)另被告以外之人於審判外之陳述，雖不符前4條（即刑事訴
    訟法第159條之1至之4）之規定，而經當事人於審判程序同
    意作為證據，法院審酌該言詞陳述或書面陳述作成時之情況
    ，認為適當者，亦得為證據；當事人、代理人或辯護人於法
    院調查證據時，知有第159條第1項不得為證據之情形，而未
    於言詞辯論終結前聲明異議者，視為有前項之同意，此觀刑
    事訴訟法第159條之5規定甚明。本件公訴檢察官、被告對於
    證人丁○○、蔡雨金、李懋君、陳榮、黃祺吉、黃嘉龍、
    陳國維、黃月香、張秋燕、曾珮緁、黃昭智、黃玉芳、丙○○於偵查中檢察事務官詢問之證述及具傳聞性質之證據資料
    （詳如下述），亦均表示同意作為本案之證據，且迄於言詞
    辯論終結前亦未聲明異議。本院審酌前揭證人之陳述及證據
    資料作成時之情況，核無違法取證或其他瑕疵，認為以之作
    為證據為適當，自得作為證據。
貳、實體事項
一、訊據被告乙○○，於本院準備程序時固坦承在大億煙酒行擔
    任業務員職務，每日填寫提貨單及估價單，僅附表一編號6
    、7、9至18號、附表二編號20、21、27、35號之估價單有實
    際出貨，其餘並無實際出貨等情，惟矢口否認有何業務載不
    實或行使之犯行，辯稱：製作未實際進貨之店家估價單，係
    為避免公司扣款或因應客戶寄賣、欠款，而以東帳補西帳方
    式開立估價單，大億煙酒行除可讓業務員開立舊單換新單外
    ，亦允許以東帳補西帳，以維持帳面之平衡，製作附表一、
    二所示估價單並未違反大億煙酒行之業務規範云云。惟查：
(一)前揭犯罪事實，業據證人丁○○於本院審理時具結證稱：業
    務員出貨給店家，現金交易不會有估價單，若店家賒帳，業
    務員會填寫1式3聯之估價單，再回煙酒行完帳，若未現金交
    易，店家結帳方式有3種，分別係「半月結」、「押趟」、
    「寄賣」，其中「押趟」是固定例如1星期2趟，第1趟貨款
    在第2趟收，「寄賣」則將貨放在店家，隔陣子再去看賣出
    多少貨，業務員將賣出部分之貨款收回，其餘貨退掉，視店
    家意願，可再重新下貨寄賣，即是「換單」；估價單1聯繳
    回，另2聯各由業務員、客戶留存，業務員必須拿客戶簽名
    之估價單向客戶收款；若有應收帳款未收回之情形，業務員
    及店家均有責任，主管幹部一再重申嚴格禁止東帳補西帳或
    虛開估價單等語（見本院卷第46至49、51、78、81頁），又
    證人蔡雨金於本院前案審理時到庭具結證稱：客戶賒帳是讓
    客戶簽名在白色聯估價單，業務員留存該白色聯估價單，將
    紅色聯估價單交付客戶，由業務員持客戶簽名之白色聯估價
    單向客戶請款，本來1式3聯複寫，但為免重複向客戶請款，
    才改為只簽白色聯；另逾時未向客戶收款，業務員會被罰貨
    款百分之10，但並無規定業務員為避免遭扣百分之10，而允
    許製作相同貨物，無客戶簽名，也無實際出貨之估價單；業
    務員必須依列印出來之應收未收款帳單完帳等語（見本院96
    年度易字第448號卷(一)，下稱本院96年度卷(一)，第223至226
    頁）；證人李懋君於本院前案審理時到庭具結證稱：業務員
    提貨會填寫提貨單，倉管會重複確認；業務員擲回之第1聯
    黃色聯估價單，不論有無客戶簽名，均可為賒帳憑據，再鍵
    入電腦，即業務員之每日賒帳會登入應收帳款證明簿中，若
    收回貨款會填寫完帳明細單，連同證明簿核對，再蓋章表示
    煙酒行收到該貨款，另業務員會在提貨單下方填寫賒帳之店
    家，應收帳款證明單由業務員保管，至於扣款百分之10，則
    因公司為避免業務員收款後未繳回，每星期列印催收單，若
    還是未收回，第2星期還是會列在應收帳款，第3星期還未收
    回，則會扣百分之10，最多扣1次，不會連續扣款等語，另
    於檢察事務官詢問時亦證述：大億煙酒行規定不可將甲客戶
    之貨款補乙客戶之欠款等語（見本院96年度易字卷(一)第205
    至207、209、210、215頁；臺灣嘉義地方法院檢察署95年度
    交查字第1445號卷，下稱95年度交查卷，第66頁）；證人陳
    榮於本院前案審理時具結證稱：不知有東帳補西帳情形等
    語，並於檢察事務官詢問時證述：業務員將每日收受客戶之
    貨款交予會計，會計用收入傳票予業務員簽名，此部分係收
    受現金，並未鍵入電腦，賒帳部分才會輸入電腦等語（見本
    院96年度易字卷(一)第184頁；臺灣嘉義地方法院檢察署96年
    度交查字第266號卷，下稱96年度交查卷，第61頁）；證人
    黃祺吉於檢察事務官詢問時亦證陳：規定不能東帳補西帳等
    語（見95年度交查卷第79頁）；證人陳國維於本院前案審理
    時亦具結證述：「換單」係重新填寫估價單，而非重寫提貨
    單，且新估價單只更動日期，其餘照舊單填寫，會計將新估
    價單內容填載到完帳證明單上，會在舊估價單上蓋章，不會
    算入業務欠款中，換單目的係不讓業務損失百分之10等語（
    見本院96年度易字卷(二)第251、253至256頁）；證人黃嘉龍
    於檢察事務官詢問時證以：當日若有多家客戶賒帳，會有多
    張黃色聯估價單併同提貨單交會計登帳列管，業務員保管之
    應收帳款完帳證明單則由業務員自行就每日賒帳店家記載之
    ，以備日後收款，持以讓會計簽章等語（見96年度交查卷第
    63、64頁），並有業務人員提貨、賒帳、完帳程序圖、估價
    單、提貨單、應收帳款完帳證明單等件附卷可佐（見96年度
    交查卷第15至36、66頁；95年度交查卷第10至46、52至61頁
    ；臺灣嘉義地方法院檢察署98年度交查字第176號卷，下稱
    98年度交查卷，第34至55頁），即大億煙酒行業務員每日提
    貨填載在提貨單，再去各店家銷售，當日店家若收貨但未給
    付貨款，則業務員簽發估價單，1聯交由客戶收執，1聯由業
    務員保管，另1聯則交回大億煙酒行，並將賒帳之客戶填寫
    在提貨單下方，將收得款項及應收而未收帳目交由會計輸入
    電腦，製作完帳程序，而會計於收受業務員繳回之應收貨款
    ，即在完帳明細單上簽章，又大億煙酒行允許「換單」，僅
    業務員針對舊估價單帳款尚未收回，為避免逾時而遭扣、罰
    款，始以填載新日期，但其餘貨物名稱、數量、金額均相同
    之估價單，進而交付會計完帳，即舊估價單將顯示完帳，依
    新估價單之應收帳款日期收款，換言之，「換單」之估價單
    所示店家仍有進貨，僅尚未給付貨款，新估價單並無不實之
    可言，復依上開證人之證詞，大億煙酒行並不允許以東帳補
    西帳，即以甲店家之貨款充作乙店家貨款銷帳，惟若開立不
    實之估價單，並無法向店家收款，即帳面出現無法收款之估
    價單，此與「東帳補西帳」之間，是否有必然之關連，要非
    無疑，先予敘明。
(二)又證人丁○○於本院審理時亦具結證稱：業務員有心作假帳
    ，除逐筆協同與客戶對帳外，並無法看出來，被告離職後，
    持其填載之估貨單逐一向店家確認，卷附估價單上面記載「
    本貨款已由乙○○收回」等語，係店家表示貨款已由被告收
    回，即確實有此出貨紀錄，至於記載「店家說無此欠帳」等
    語，表示店家並無進貨，係被告虛開，而完全未填載任何附
    記之估價單則因有些店家已經關閉，有些店家不願配合，才
    未記載，就提出之估價單均有詢問過各該店家等語（見本院
    卷第51至53、77頁），證人丙○○於本院審理時亦具結證以
    ：店家有無估價單所示之實際進貨情形，無法從公司帳目看
    出，必須至店家看有無實際鋪貨等語（見本院卷第43頁），
    輔以前揭會計李懋君收受業務員繳回之貨款，即在完帳明細
    單上簽章乙節，觀諸卷附應收帳款完帳證明單，附表一、附
    表二各編號之估價單，於應收帳款完帳證明單上均無完帳日
    期及李懋君之簽章，表示各該估價單並未完帳，即於被告離
    職前，各該估價單所示帳款均未收回，本院復核以提貨單及
    估價單之記載，以95年2月24日為例，品名「寶島」提貨數
    量為0.7，實銷數量為0，然同日之估價單（即附表一編號1
    至5號），品名「寶島」各估價單均記載0.5，並未與當日提
    貨單之記載吻合，其餘估價單亦有相同之情形，顯見無從以
    估價單與當日提貨單之品名、實銷數量互核有無實際出貨，
    更見因有「換單」及現金交易之情形，致使相同日期之提貨
    單與估價單記載之品名無法相契合。再者，本件附表所示店
    家多數已關閉，且案發距今已有3年，相關單據亦無留存，
    此有丁○○庭呈之大億煙酒行客戶資料1份、本院辦理刑事
    案件電話記錄查詢表2紙在卷為按（見本院卷第84、85、87
    、88頁），是依卷附之提貨單所載，僅能證明各日被告提領
    貨物之數額，估價單因有換單之情形，與當日提貨單之品名
    數量並未能相合，而應收帳款完帳證明亦僅能證明被告開立
    之估價單是否已收回款項，至於提貨單右下方記載店家賒帳
    情形，亦係業務員自行填載，即無法由估價單、提貨單及應
    收帳款證明單等件互相比對，而推論被告開立之估價單是否
    實在。本院審酌被告亦坦承有部分估價單為不實開立乙節（
    見本院卷第16頁），觀之附表一編號2、4、5、16、26、30
    、31號、附表二編號5、8、11、13、14、19、20、21、26、
    27、30、33、35號之估價單，則經丁○○向店家確認，並無
    與被告為估價單上之交易，估價單上均記載「本店沒有與乙○○作此筆交易」等語，並經店家之人員簽名，已難認上開
    店家確實有向被告進貨之事實。
(三)另證人即店家「阿佑」（附表一編號31號）之負責人張秋燕
    於本院前案審理時具結證稱：大億煙酒行有人來確認，簽名
    意思是沒有下貨，無欠錢之意。若要寄賣，一定會簽名，買
    斷則不會簽名，而估價單上面有寫寄賣，但沒有簽名在上面
    ，所以沒有這筆欠款等語（見本院96年度易字卷(二)第310至3
    12頁）；證人即店家「巨蛋興業」（即天晟便利商店，附表
    二編號11、14號）之負責人黃昭智（原名黃志文）於本院前
    案審理時到庭具結證陳：與大億煙酒行均現金交易，估價單
    上之黃志文係伊簽名，至於「本店沒有此筆欠款」則是大億
    煙酒行書立，然均為現金交易，所以不會有未付帳款、賒帳
    等問題等語（見本院96年度易字卷(二)第335至337頁）；證人
    即店家「一品」（附表一編號26號）負責人黃玉芳亦於本院
    前案審理時到庭具結證以：與大億煙酒行係現金結算，並無
    寄賣，估價單上面寫寄賣是不正確，甲○○○○有來確認，
    在估價單上簽名表示未欠帳款等語（見本院96年度易字卷(二)
    第340至342頁），此亦有各該估價單在卷為佐（見96年度交
    查卷第21、22、26、27頁），即由前揭證人所述與大億煙酒
    行交易模式、收貨情形，互核與丁○○上揭證陳之情節，均
    無與被告有為如估價單所示之交易，堪認附表一編號26、31
    號及附表二編號11、14號估價單所示之交易應不存在，各該
    店家並無估價單所示之進貨情形，要屬無疑，另亦可見丁○○上開持估價單等件向各店家確認等語，非無憑據，亦無矛
    盾之處，而可採信。
(四)再者，證人即安捷便利商店負責人曾珮緁於本院前案審理時
    到庭具結證述：估價單如果是確實，應有簽名，提示之估價
    單上面都無簽名，被告離職前有來結清所有貨款，與大億煙
    酒行並無帳務不清之情形，另將好幾筆貨款開立1張支票等
    語（見本院96年度易字卷(二)第331至333頁），則卷附如附表
    二編號9、10、12、16、23、24、29、39號所示載有店家「
    安捷」之各紙估價單，其上並無簽寫「安捷」店名、商號或
    由收貨者簽名其上，此有各該估價單附卷為稽（見96年度交
    查卷第25至27、29至31、33、36頁），即難認各筆估價單所
    表彰之交易確係實際存在，況且依卷附「安捷」之付款簽收
    簿，於95年8月18日及8月31日，「安捷」各交付被告支票2
    張，分別係8月2、5、7日之貨款新臺幣（下同）10,340元、
    8月17、18、24、30日之貨款10,490元，此有付款簽收簿存
    卷足參（見96年度交查卷第46、49頁），然前揭估價單所示
    之貨款已超過票面金額，亦徵證人所述上揭各估價單為不實
    等語，應為可採，各該估價單亦應為被告所虛偽開立，洵無
    疑義。
(五)至於被告於本院準備程序時先供稱：有些提貨單並非真實，
    店家並未拿到貨，係丁○○說用轉單方式，客戶未在上面簽
    名，即不能向客戶收款，而附表一編號6、7、9至18號、附
    表二編號20、21、27、35號等估價單有實際出貨，其餘估價
    單係伊自己填寫，並無實際出貨等語（見本院卷第16、30頁
    ），然又改稱：除附表二編號3、7、14、34、36、38號等估
    價單無實際出貨外，其餘有記載「寄賣」或公賣局之煙品均
    有實際出貨云云（見本院卷第110頁），顯見估價單是否有
    實際出貨，被告前後供述不一，況於前案審理時，被告先供
    稱：確實有出貨予起訴書附表之各店家云云，再改稱：起訴
    書附表之店家並非完全係伊出貨云云，復又稱：起訴書附表
    店家之商品均非伊出貨云云（見本院96年度易字卷(一)第44、
    47、50頁），而本件附表之店家均於前案起訴書附表之列，
    被告對於各估價單有無實際出貨一節，迭次供述竟均不相同
    ，其陳稱確均有出貨或究竟何部分有出貨云云，是否可信，
    已非無疑。又依被告於前案審理時供承之估價單無客戶簽名
    ，即無實際出貨乙節，然就附表一編號1所示估價單，原其
    上並無店家或收貨者簽名，惟經丁○○向店家確認，店家表
    示帳款由被告收回，詳如前述，亦有估價單2紙在卷可核（
    見96年度交查卷第15頁；98年度交查卷第34頁），可徵被告
    前述供承亦與實情相悖，本院仍以前揭證人之證詞而為認定
    。至於證人丙○○於本院審理時具結證稱：會將甲店家收到
    之款項暫補乙店家應收帳款，係煙酒行幹部有明示、暗示，
    為避免被扣款百分之10，業務員必須自行想辦法，有業務員
    虛開無出貨事實之估價單等語（見本院卷第36、42頁），其
    所為證詞均與前述證人之證詞未合，再者，衡情業務員既可
    以更新日期之換單方式，避免遲收貨款而遭扣款，不會造成
    帳目混淆，為合理而可理解之相應措施，若以甲店家貨款充
    作乙店家應收帳款而銷帳，無疑將造成帳務之紊亂，且若店
    家將數筆款項合為開立票據，以補帳方式銷帳，無異更使帳
    目不清而難以核對，前揭證人證述無東帳補西帳等情，應非
    不可採信，難認東帳補西帳為合理之運作模式。再者，將帳
    目上甲店家之應收帳款，以向乙店家收受之貨款登帳之，足
    徵甲、乙2店家，應均有實際進貨事實，而虛開無進貨事實
    之估價單（非「換單」），店家既無支付貨款予業務員之可
    能，對於「東帳補西帳」之支應方式，顯無助益，二者殊屬
    二事，更徵證人丙○○之證詞無法為有利被告之認定。
(六)承前各節，依證人證述及被告於本院行準備程序時供詞，附
    表一編號2、4、5、16、26、30、31號、附表二編號5、8至1
    4、16、19至21、23、24、26、27、29、30、33、35、39號
    之估價單，因各該店家並無進貨事實，均應為被告虛開，又
    大億菸酒商行並不允許業務員擅以虛開估價單方式，或以東
    帳補西帳方式填補帳面款項，則被告主觀上有偽造不實估價
    單之犯意，並填寫在提貨單下方，進而併同交付會計記帳以
    行使，要屬明確。此外，復有勞工保險卡、大億煙酒行員工
    基本資料、空白提貨單、完帳明細單、大億煙酒行催收單明
    細表、員工薪資單、大億煙酒行銷售品項、薪資獎金計算方
    式等件存卷供查（見98年度交查卷第30、31頁；96年度交查
    卷第65、84頁；95年度交查卷第69頁；本院96年度易字卷(一)
    第35至37頁），綜上所述，被告辯稱並無足採。本件事證明
    確，被告犯行應堪認定，應予依法論科。
二、新舊法比較（就附表一部分）
(一)被告行為後，刑法於94年1月7日修正，同年2月2日公布，業
    於95年7月1日施行。按行為後法律有變更者，適用行為時之
    法律。但行為後之法律有利於行為人者，適用最有利於行為
    人之法律，修正後之刑法第2條第1項定有明文。該條之規定
    係規範行為後法律變更所生新舊法律比較適用之準據法，雖
    亦經修正，但因屬適用法律之準據法，本身尚無比較新舊法
    之問題，應一律適用裁判時之修正後刑法第2條之規定，決
    定適用之刑罰法律，且應就罪刑有關之共犯、未遂犯、想像
    競合犯、牽連犯、連續犯、結合犯，以及累犯加重、自首減
    輕暨其他法定加減原因與加減例等一切情形，綜其全部罪刑
    之結果而為比較（最高法院95年5月23日刑事庭第8次會議決
    議可資參照）。
(二)被告本件行為後，刑法有關第33條第5款、第56條、第51條
    第5款均有修正，其中刑法第33條第5款關於「罰金：一元以
    上」之規定，修正公布為「罰金：新臺幣一千元以上，以百
    元計算之」，刑法法定本刑中列有罰金刑者，其法定最低度
    罰金刑因之提高，涉及科刑規範變更，自有新舊法比較必要
    ，而刑法第56條有關連續犯之規定業經修正刪除，此雖非犯
    罪構成要件之變更，然顯已影響行為人刑罰之法律效果，自
    屬法律變更，亦有新舊法比較之必要，至於刑法第51條第5
    款關於定應執行刑之規定，已由修正前「宣告多數有期徒刑
    者，於各刑中之最長期以上，各刑合併之刑期以下，定其刑
    期。但不得逾20年」，修正為「宣告多數有期徒刑者，於各
    刑中之最長期以上，各刑合併之刑期以下，定其刑期。但不
    得30年」，亦有新舊法比較之必要。查本件被告就附表一編
    號2、4、5、16、26、30、31號之估價單及同日之提貨單所
    示多次行使業務上登載不實文書犯行均發生於新法施行之前
    ，其所為之各次犯行時間、地點，各均獨立，惟其時間緊接
    ，所犯係構成要件相同之罪名，主觀上顯係基於概括之犯意
    ，得成立連續犯，最高可處有期徒刑4年6月，再與附表二所
    示構成犯罪部分數罪併罰之，定應執行刑之上限為有期徒刑
    20年。至於修正後既將連續犯規定刪除，而被告就附表一所
    示構成犯罪之數次行使業務上登載不實文書行為，並無集合
    犯或包括一罪、想像競合犯之情形，其先後多次犯行，各獨
    立成罪，應分論併罰，最高可定之應執行刑顯已超過4年6月
    ，再與附表二所示構成犯罪部分，定應執行刑之上限則為有
    期徒刑30年，即經整體比較，自以修正前之規定，較有利於
    被告。至於易刑處分，雖亦應比較適用最有利於行為人之法
    律，但因與「罪刑」無關，則毋庸參與綜合比較，得分別適
    用有利於行為人之法律（最高法院97年度臺上字第4829號判
    決意旨參照）。是罰金罰鍰提高標準條例於95年4月28日修
    正，95年7月1日施行，其中第2條業經刪除，而刑法第41條
    第1項前段關於易科罰金折算標準由舊法銀元100元、200元
    、300元修正為新臺幣1,000元、2,000元、3,000元，因屬科
    刑規範事項之變更，其折算標準為裁判時所應諭知，自有就
    新舊法規定比較之必要（刑法第41條雖另於98年1月21日修
    正公布，並自98年9月1日施行，然同條第1項並未修正），
    經比較新舊法，自以行為時之舊法對被告較為有利。
(三)至於貨幣單位由銀元修正為新臺幣之法律適用，因95年7月
    日修正公布施行之刑法施行法第1條之1已有增訂，而查，刑
    法第215條自72年6月26日（即罰金罰鍰提高標準條例正公布
    日）迄今未修正，其罰金之法定刑為「500元」（貨幣單位
    為「銀元」），依罰金罰鍰提高標準條例第1條前段規定罰
    金刑提高10倍，再依現行法規所定貨幣單位折算新臺幣條例
    規定折算，即為「新臺幣15,000元」；又於刑法施行法第1
    條之1施行日（即95年7月1日）後，刑法分則所定罰金之貨
    幣單位改為「新臺幣」，就其所定數額提高30倍，亦為「新
    臺幣15,000元」，是刑法施行法第1條之1施行後，罰金刑貨
    幣單位雖有「新臺幣」之更易，惟適用結果之罰金額度則無
    二致，就罰金法定刑提高之「刑罰權規範內容」並無利或不
    利之變更，另參酌刑法施行法第1條之1之立法說明，該條文
    第2項係「考量新修正之刑法施行後，不再適用『現行法規
    所定貨幣單位折算新臺幣條例』，為使罰金數額趨於一致，
    避免衍生新舊法比較適用問題，以緩和實務適用法律之衝擊
    之前提下，規定第二項如上」，顯見刑法施行法第1之1第2
    項增訂後，自無再與「現行法規所定貨幣單位折算新臺幣條
    例」、「罰金罰鍰提高標準條例」比較新舊法適用之必要（
    最高法院96年度臺上字第4185號判決意旨可供參照），併以
    說明。
三、論罪科刑
(一)被告於附表一、二所示時間係擔任大億煙酒行之業務員，負
    責配送煙、酒等商品及向客戶收取貨款之工作，為從事業務
    之人，明知店家並無實際進貨，仍製作不實估價單，復填載
    在提貨單上，持以向大億煙酒行之會計而行使，足以生損害
    於大億煙酒行及各店家核帳之正確性，是核被告所為，係犯
    刑法第216條、215條行使業務登載不實文書罪。被告所為業
    務登載不實之低度行為，應為行使之高度行為所吸收，不另
    論罪。其就附表一編號2、4、5、16、26、30、31號估價單
    及當日提貨單所為行使業務登載不實文書之犯行，時間緊接
    ，手法相同，觸犯構成要件相同之罪名，顯系基於概括犯意
    反覆為之，依修正前刑法第56條連續犯之規定從一重處斷，
    至於附表二編號5、8至14、16、19至21、23、24、26、27、
    29至30、33、35、39號之21次犯行，係於新法施行後，行為
    之時間明顯可分，且偽以不同店家名義，為各別犯意，與前
    揭連續行使偽造業務上不實文書罪部分，均應分論併罰，公
    訴意旨認應論以集合犯，顯有誤會，併以說明。
(二)爰審酌被告國高中畢業之智識程度，為從事業務之人，竟為
    不實之業務文書記載，導致大億煙酒行核帳收款之困難，並
    因而致帳務不清，受有損失，兼衡被告犯後態度、本件並未
    和解、犯行之手段、方式、目的，被告自承與母親同住，育
    有3子、從事保全工作等一切情狀，分別量處如主文所示之
    刑及諭知易科罰金折算標準，並定應執行之刑及擇有利被告
    之銀元300元即新臺幣900折算1日為易科罰金之折算標準。
    又被告本件犯罪時間，均係於96年4月24日以前，所犯合於
    中華民國九十六年罪犯減刑條例第2條第1項第3款規定之減
    刑條件，復無不得減刑之情形，應依該條例規定減其宣告刑
    2分之1之如主文所示之刑，及定應執行之刑並擇以有利被告
    之以銀元300元即新臺幣900折算1日為易科罰金折算標準。
    至於被告填載不實之估價單及提貨單，於離職後即交由告訴
    人處理，顯已移轉占有，難認仍為被告所有，亦非違禁物，
    不予宣告沒收。
四、不另為無罪之諭知部分
(一)公訴意旨略以：被告基於業務登載不實及行使業務登載不實
    之估價單、提貨單概括犯意，於附表一編號1、3、6至15、1
    7至25、28、29號所示時間，偽造不實估價單，並填載在提
    貨單上，復基於業務登載不實及行使業務登載不實之估價單
    、提貨單之犯意，於附表二編號1至4、6、7、15、17、18、
    22、25、28、31、32、34、36至38號所示時間，偽造不實估
    價單，並填載在提貨單上，均交予會計完帳而行使之，足生
    損害於大億煙酒行對於貨品管理及會計帳務之正確性，因認
    被告涉有刑法第216條、第215條之罪嫌。
(二)按犯罪事實應依證據認定之，無證據不得認定其犯罪事實；
    不能證明被告犯罪者，應諭知無罪之判決，刑事訴訟法第15
    4條第2項及第301條第1項分別定有明文。又認定不利於被告
    之事實，須依積極證據，苟積極證據不足為不利於被告事實
    之認定時，即應為有利被告之認定；事實之認定，應憑證據
    ，如未能發現相當證據，或證據不足以證明，自不能以推測
    或擬制之方法，為裁判基礎；被告否認犯罪事實所持之辯解
    ，縱屬不能成立，仍非有積極證據足以證明其犯罪行為，不
    能遽為有罪之認定；另認定犯罪事實，所憑之證據，雖不以
    直接證據為限，間接證據亦包括在內，然無論直接或間接證
    據，其為訴訟上之證明，須於通常一般之人均不致於有所懷
    疑，而得確信其為真實之程度者，始得據之為有罪之認定，
    倘其證明尚未達到此一程度，而有合理性懷疑之存在時，即
    無從為有罪之認定（最高法院30年上字第816號、30年上字
    第1831號、40年臺上字第86號、76年臺上字第4986號判例意
    旨參照）。
(三)公訴意旨認被告就上開事實涉有業務上登載不實文書及行使
    等罪嫌，無非係以證人丁○○、李懋君、蔡雨金之證述，並
    有估價單70紙、提貨單36紙等件在卷為憑為其主要論據。訊
    據被告坦承確有不實估價單等語。經查：
１、附表一編號1、7、10、17、20、21、29號、附表二編號3、4
    、7、31、34、36、38號之估價單確有出貨事實，業據證人
    丁○○於本院審理時到庭證述甚詳（見本院卷第77、76頁）
    ，又證人陳榮於本院前案審理時亦具結證稱：對帳係丁○○與被告為之，持應收未收清單逐一與店家確認，若店家承
    認該筆貨款未付，即表示承認被告有送貨，若店家不承認，
    可能無此交易或貨款已由被告收回等語（見本院96年度易字
    卷(一)第190頁）；證人即店家「嘉香」之負責人黃月香於本
    院前案審理時到庭具結證陳：大億煙酒行之人持估價單前來
    時，即對之表示確有如估價單所載之進貨，並均將貨款交付
    被告等語（見本院96年度易字卷(二)第295頁）；證人蔡雨金
    於本院前案審理時亦證陳：持被告交付之客戶簽收單向客戶
    收款，收款後均交回大億煙酒行，「嘉香」亦係伊去收款等
    語（見本院96年度卷(一)第222、228頁），並有前揭各估價單
    、現金收入傳票（嘉香）、臺灣土地銀行嘉興分行97年11月
    21日嘉興存字第0970000300號函等件在卷可考（見南高院前
    案卷第76-1至76-7、105、106至114、115至150頁），估價
    單上均記載「本帳單貨款已由乙○○收回2/3」等語，與前
    開「嘉香」之估價單相同之情形，互為佐證，應可得知各該
    估價單所示店家應有實際進貨，至於附表二編號4係被告自
    行提貨寄煙，證人丁○○易於本院審理時亦具結證稱：被告
    確實有提貨，估價單應屬實等語（見本院卷第52頁），亦有
    證人製作之大億煙酒行應收未收款1紙在卷為稽（見98年度
    交查卷第64頁），並無其他證據足以推翻證人之證詞有何不
    可採信之處，則既店家表示該估價單所示品項確有進貨，並
    已交付貨款，可見估價單並無虛偽不實之情形。
２、至於附表一編號3、6、8、9、11至15、18、19、22至25、27
    、28號、附表二編號1、2、6、15、17、18、22、25、28、3
    2、37號之估價單，依卷附證據可認於被告離職時帳款均未
    繳回，然各該估價單是否為被告虛偽開立，已無從由提貨單
    等資料互為佐證，亦無法傳喚各店家負責人為證明，又證人
    丁○○等人亦無法證明該估價單係屬被告虛開，亦於前述，
    是縱被告辯解不足採信，然亦乏積極證據堪認各該估價單係
    屬不實。
(四)綜上，附表一編號1、7、10、17、20、21、29號、附表二編
    號3、4、7、31、34、36、38號估價單，依卷內證據堪認有
    實際出貨事實，則各該估價單及提貨單應無虛偽登載之可言
    ，而附表一編號3、6、8、9、11至15、18、19、22 至25、
    27、28號、附表二編號1、2、6、15、17、18、22 、25、28
    、3 2、37號，則無積極證據可供認定犯罪，此外，復查無
    其他積極證據足認被告確有前揭公訴意旨所指犯行，依罪疑
    有利被告法則，即難遽為被告不利之認定，此部分犯罪應屬
    不能證明，揆諸前揭說明，原應為被告無罪之諭知，然公訴
    意旨認此部分與前揭本院認定有罪部分有集合犯之實質上1
    罪關係，爰不另為無罪之諭知。
據上論斷，應依刑事訴訟法第299條第1項前段、刑法第2條第1項
前段、第215條、第216條、第56條（修正前）、第41條第1項前
段（含修正前）、第51條第5款（修正前）、中華民國罪犯減刑
條例第2條第1項第3款、第7條、第9條，罰金罰鍰提高標準條例
第2條（廢止前），現行法規所定貨幣單位折算新臺幣條例第2條
，刑法施行法第1條之1第1項、第2項前段，判決如主文。
本案經檢察官侯德人到庭執行職務
中    華    民    國    98    年    10    月    30    日
                  刑事第二庭    法  官  林青怡
以上正本證明與原本無異。
如不服本判決應於收受判決後10日內向本院提出上訴書狀，並應
敘述具體理由；其未敘述上訴理由者，應於上訴期間屆滿後20日
內向本院補提理由書（均須按他造當事人之人數附繕本）「切勿
逕送上級法院」。告訴人或被害人如對於本判決不服者，應具備
理由請求檢察官上訴，其上訴期間之計算係以檢察官收受判決正
本之日期為準。
中    華    民    國    98    年    10    月    30    日
                                書記官  李佳惠
附錄本案論罪科刑法條全文
中華民國刑法第215條
（業務上文書登載不實罪）
從事業務之人，明知為不實之事項，而登載於其業務上作成之文
書，足以生損害於公眾或他人者，處 3 年以下有期徒刑、拘役
或 5 百元以下罰金。
中華民國刑法第216條
（行使偽造變造或登載不實之文書罪）
行使第 210 條至第 215 條之文書者，依偽造、變造文書或登載
不實事項或使登載不實事項之規定處斷。
【附表一】被告本件犯罪論罪一覽表（備註欄未註明即被告登載
          不實，貨幣單位：新臺幣）
     ┌─┬─────┬──────┬────┬──────┬──────┐
     │編│估價單編號│客戶名稱    │賒帳金額│賒銷日期    │備註        │
     │號│          │            │        │            │            │
     ├─┼─────┼──────┼────┼──────┼──────┤
     │1 │004081    │高山興      │2,210元 │95年2月24日 │無登載不實  │
     ├─┼─────┼──────┼────┼──────┼──────┤
     │2 │004082    │碁晟        │2,560元 │95年2月24日 │            │
     ├─┼─────┼──────┼────┼──────┼──────┤
     │3 │004076    │台灣        │3,400元 │95年2月24日 │無證據可認被│
     │  │          │            │        │            │告登載不實  │
     ├─┼─────┼──────┼────┼──────┼──────┤
     │4 │004077    │內山（立仁）│3,400元 │95年2月24日 │            │
     ├─┼─────┼──────┼────┼──────┼──────┤
     │5 │004079    │一路發      │3,400元 │95年2月24日 │            │
     ├─┼─────┼──────┼────┼──────┼──────┤
     │6 │001606    │博東大聯盟  │205元   │95年4月17日 │無證據可認被│
     │  │          │            │        │            │告登載不實  │
     ├─┼─────┼──────┼────┼──────┼──────┤
     │7 │001629    │尚樺        │1,920元 │95年4月24日 │無登載不實  │
     ├─┼─────┼──────┼────┼──────┼──────┤
     │8 │001627    │桔子        │1,920元 │95年4月24日 │無證據可認被│
     │  │          │            │        │            │告登載不實  │
     ├─┼─────┼──────┼────┼──────┼──────┤
     │9 │001626    │力晟        │1,920元 │95年4月24日 │無證據可認被│
     │  │          │            │        │            │告登載不實  │
     ├─┼─────┼──────┼────┼──────┼──────┤
     │10│001632    │雙信        │1,920元 │95年4月25日 │無登載不實  │
     ├─┼─────┼──────┼────┼──────┼──────┤
     │11│001636    │黃          │640元   │95年4月26日 │無證據可認被│
     │  │          │            │        │            │告登載不實  │
     ├─┼─────┼──────┼────┼──────┼──────┤
     │12│001649    │嘉格        │1,920元 │95年4月29日 │無證據可認被│
     │  │          │            │        │            │告登載不實  │
     ├─┼─────┼──────┼────┼──────┼──────┤
     │13│004556    │KK-文化     │1,920元 │95年5月2日  │無證據可認被│
     │  │          │            │        │            │告登載不實  │
     ├─┼─────┼──────┼────┼──────┼──────┤
     │14│004578    │紅蘿蔔-民生 │1,376元 │95年5月8日  │無證據可認被│
     │  │          │            │        │            │告登載不實  │
     ├─┼─────┼──────┼────┼──────┼──────┤
     │15│004585    │紅蘿蔔-上海 │1,920元 │95年5月9日  │無證據可認被│
     │  │          │            │        │            │告登載不實  │
     ├─┼─────┼──────┼────┼──────┼──────┤
     │16│004584    │文化昱新    │1,920元 │95年5月9日  │            │
     ├─┼─────┼──────┼────┼──────┼──────┤
     │17│004581    │日聖        │1,920元 │95年5月9日  │無登載不實  │
     ├─┼─────┼──────┼────┼──────┼──────┤
     │18│004582    │紅蘿蔔-南   │1,920元 │95年5月9日  │無證據可認被│
     │  │          │            │        │            │告登載不實  │
     ├─┼─────┼──────┼────┼──────┼──────┤
     │19│009563    │特白        │2,218元 │95年5月18日 │無證據可認被│
     │  │          │            │        │            │告登載不實  │
     ├─┼─────┼──────┼────┼──────┼──────┤
     │20│009562    │菁邑        │2,218元 │95年5月18日 │無登載不實  │
     ├─┼─────┼──────┼────┼──────┼──────┤
     │21│009560    │金國花      │2,218元 │95年8月18日 │無登載不實  │
     ├─┼─────┼──────┼────┼──────┼──────┤
     │22│009561    │小惠        │2,218元 │95年5月18日 │無證據可認被│
     │  │          │            │        │            │告登載不實  │
     ├─┼─────┼──────┼────┼──────┼──────┤
     │23│009566    │一嘉        │2,218元 │95年5月19日 │無證據可認被│
     │  │          │            │        │            │告登載不實  │
     ├─┼─────┼──────┼────┼──────┼──────┤
     │24│009570    │口中紅      │2,218元 │95年5月19日 │無證據可認被│
     │  │          │            │        │            │告登載不實  │
     ├─┼─────┼──────┼────┼──────┼──────┤
     │25│009569    │阿玉        │2,218元 │95年5月19日 │無證據可認被│
     │  │          │            │        │            │告登載不實  │
     ├─┼─────┼──────┼────┼──────┼──────┤
     │26│009568    │一品        │2,218元 │95年5月19日 │            │
     ├─┼─────┼──────┼────┼──────┼──────┤
     │27│009567    │77          │2,218元 │95年5月19日 │無證據可認被│
     │  │          │            │        │            │告登載不實  │
     ├─┼─────┼──────┼────┼──────┼──────┤
     │28│009574    │民生        │2,218元 │95年5月20日 │無證據可認被│
     │  │          │            │        │            │告登載不實  │
     ├─┼─────┼──────┼────┼──────┼──────┤
     │29│009575    │中庄60-15   │2,218元 │95年5月20日 │無登載不實  │
     ├─┼─────┼──────┼────┼──────┼──────┤
     │30│009573    │翔福        │2,218元 │95年5月20日 │            │
     ├─┼─────┼──────┼────┼──────┼──────┤
     │31│009572    │阿佑        │2,218元 │95年5月20日 │            │
     ├─┴─────┴──────┴────┴──────┴──────┤
     │論罪科刑（除編號1、3、6至15、17至25、27至29號外）                 │
     │乙○○連續犯行使業務登載不實文書罪，處有期徒刑陸月，如易科罰金，以│
     │銀元佰元即新臺幣玖佰元折算壹日，減為有期徒刑月，如易科罰金，以│
     │銀元佰元即新臺幣玖佰元折算壹日。                                │
     └─────────────────────────────────┘
【附表二】被告本件犯罪論罪一覽表（備註欄未註明即被告登載
          不實，貨幣單位：新臺幣）
     ┌─┬─────┬──────┬────┬──────┬──────┐
     │編│估價單編號│客戶名稱    │賒帳金額│賒銷日期    │備註        │
     │號│          │            │        │            │            │
     ├─┼─────┼──────┼────┼──────┼──────┤
     │1 │004570    │獨家        │865元   │95年7月17日 │無證據可認被│
     │  │          │            │        │            │告登載不實  │
     ├─┼─────┼──────┼────┼──────┼──────┤
     │2 │004568    │獨家        │2,430元 │95年7月17日 │無證據可認被│
     │  │          │            │        │            │告登載不實  │
     ├─┼─────┼──────┼────┼──────┼──────┤
     │3 │004544    │嘉香        │7,315元 │95年7月28日 │無登載不實  │
     ├─┼─────┼──────┼────┼──────┼──────┤
     │4 │003909    │乙○○寄菸  │29,080元│95年7月31日 │無登載不實  │
     ├─┼─────┼──────┼────┼──────┼──────┤
     │5 │001604    │新五六      │2,010元 │95年8月1日  │            │
     ├─┼─────┼──────┼────┼──────┼──────┤
     │6 │001603    │大聯盟(民)  │2,260元 │95年8月1日  │無證據可認被│
     │  │          │            │        │            │告登載不實  │
     ├─┼─────┼──────┼────┼──────┼──────┤
     │7 │001609    │嘉香        │6,060元 │95年8月2日  │無登載不實  │
     ├─┼─────┼──────┼────┼──────┼──────┤
     │8 │001620    │新五六      │3,950元 │95年8月4日  │            │
     ├─┼─────┼──────┼────┼──────┼──────┤
     │9 │001616    │安捷        │8,528元 │95年8月4日  │            │
     ├─┼─────┼──────┼────┼──────┼──────┤
     │10│001626    │安捷        │16,685元│95年8月5日  │            │
     ├─┼─────┼──────┼────┼──────┼──────┤
     │11│001628    │巨蛋(興業)  │9,200元 │95年8月5日  │            │
     ├─┼─────┼──────┼────┼──────┼──────┤
     │12│001633    │安捷        │16,875元│95年8月7日  │            │
     ├─┼─────┼──────┼────┼──────┼──────┤
     │13│001634    │新五六      │5,210元 │95年8月7日  │            │
     ├─┼─────┼──────┼────┼──────┼──────┤
     │14│001635    │巨蛋(興業)  │6,820元 │95年8月7日  │            │
     ├─┼─────┼──────┼────┼──────┼──────┤
     │15│001647    │大聯盟 (民) │2,880元 │95年8月14日 │無證據可認被│
     │  │          │            │        │            │告登載不實  │
     ├─┼─────┼──────┼────┼──────┼──────┤
     │16│001661    │安捷        │2,885元 │95年8月16日 │            │
     ├─┼─────┼──────┼────┼──────┼──────┤
     │17│001660    │大聯盟(民)  │3,505元 │95年8月16日 │無證據可認被│
     │  │          │            │        │            │告登載不實  │
     ├─┼─────┼──────┼────┼──────┼──────┤
     │18│001658    │二九(民北)  │5,585元 │95年8月16日 │無證據可認被│
     │  │          │            │        │            │告登載不實  │
     ├─┼─────┼──────┼────┼──────┼──────┤
     │19│001659    │新五六      │5,315元 │95年8月16日 │            │
     ├─┼─────┼──────┼────┼──────┼──────┤
     │20│001657    │文化昱新    │1,530元 │95年8月16日 │            │
     ├─┼─────┼──────┼────┼──────┼──────┤
     │21│001656    │昱新--南興  │1,600元 │95年8月16日 │            │
     ├─┼─────┼──────┼────┼──────┼──────┤
     │22│001663    │二九(民北)  │4,470元 │95年8月17日 │無證據可認被│
     │  │          │            │        │            │告登載不實  │
     ├─┼─────┼──────┼────┼──────┼──────┤
     │23│001662    │安捷        │12,855元│95年8月17日 │            │
     ├─┼─────┼──────┼────┼──────┼──────┤
     │24│001665    │安捷        │3,470元 │95年8月18日 │            │
     ├─┼─────┼──────┼────┼──────┼──────┤
     │25│001667    │二九(民北)  │4,950元 │95年8月19日 │無證據可認被│
     │  │          │            │        │            │告登載不實  │
     ├─┼─────┼──────┼────┼──────┼──────┤
     │26│001666    │新五六      │6,405元 │95年8月19日 │            │
     ├─┼─────┼──────┼────┼──────┼──────┤
     │27│001668    │文化昱新    │2,500元 │95年8月21日 │            │
     ├─┼─────┼──────┼────┼──────┼──────┤
     │28│001670    │大聯盟(民)  │5,330元 │95年8月21日 │無證據可認被│
     │  │          │            │        │            │告登載不實  │
     ├─┼─────┼──────┼────┼──────┼──────┤
     │29│001671    │安捷        │14,420元│95年8月21日 │            │
     ├─┼─────┼──────┼────┼──────┼──────┤
     │30│001674    │新五六      │4,875元 │95年8月22日 │            │
     ├─┼─────┼──────┼────┼──────┼──────┤
     │31│001679    │嘉香        │3,730元 │95年8月23日 │無登載不實  │
     ├─┼─────┼──────┼────┼──────┼──────┤
     │32│001678    │二九(民北)  │2,930元 │95年8月23日 │無證據可認被│
     │  │          │            │        │            │告登載不實  │
     ├─┼─────┼──────┼────┼──────┼──────┤
     │33│001675    │文化昱新    │681元   │95年8月23日 │            │
     ├─┼─────┼──────┼────┼──────┼──────┤
     │34│001681    │嘉香        │3,410元 │95年8月24日 │無登載不實  │
     ├─┼─────┼──────┼────┼──────┼──────┤
     │35│001683    │昱新--南興  │1,760元 │95年8月25日 │            │
     ├─┼─────┼──────┼────┼──────┼──────┤
     │36│001685    │嘉香        │7,185元 │95年8月25日 │無登載不實  │
     ├─┼─────┼──────┼────┼──────┼──────┤
     │37│001688    │大聯盟(民)  │2,835元 │95年8月28日 │無證據可認被│
     │  │          │            │        │            │告登載不實  │
     ├─┼─────┼──────┼────┼──────┼──────┤
     │38│001687    │嘉香        │22,495元│95年8月28日 │無登載不實  │
     ├─┼─────┼──────┼────┼──────┼──────┤
     │39│001693    │安捷        │3,990元 │95年8月30日 │            │
     ├─┴─────┴──────┴────┴──────┴──────┤
     │論罪科刑（除編號1至4、6、7、15、17、18、22、25、28、31、32、34、36│
     │至38號外）                                                        │
     │乙○○犯行使業務登載不實文書罪，共貳拾壹罪，各處有期徒刑貳月，如易│
     │科罰金，以新臺幣壹仟元折算壹日，各減為有期徒刑壹月，如易科罰金，以│
     │新臺幣壹仟元折算壹日。                                            │
     └─────────────────────────────────┘


司法院資訊處製作；財團法人民間司法改革基金會備份。
